【裁判字號】    98,消債抗,275
【裁判日期】    980821
【裁判案由】    清算事件
【裁判全文】
臺灣板橋地方法院民事裁定           98年度消債抗字第275號
抗告人  甲○○
上列抗告人因消費者債務清理條例聲請清算事件，對於中華民國
98年7 月14日本院98年度消債清字第48號裁定提起抗告，本院裁
定如下：
    主    文
抗告駁回。
抗告程序費用新臺幣壹仟元由抗告人負擔。
    理    由
一、本件抗告意旨略以：
  (一)民事訴訟法第138 條所規定之寄存送達，限於不能依同法第
    136 條及第137 條規定行送達者，始得為之，設其送達之處
    所，雖原為應受送達人之住居所、事務所或營業所而實際上
    已變更者，該原住居所、事務所或營業所，即非應為送達之
    處所，自不得於該原處所為寄存送達。又依第138 條之規定
    為寄存送達，除須將應送達之文書寄存送達地之自治或警察
    機關外，並須製作送達通知書，記明寄存文書之處所，黏貼
    於應受送達人住居所、事務所或營業所門首，俾應受送達人
    知悉寄存之事實，前往領取，二者缺一均不能謂為合法之送
    達，最高法院64年度台上字第481 號判例闡釋甚明。
  (二)查抗告人依據消費者債務清理條例向法院聲請清算，原審法
    院於98年5 月22日通知聲請人補正如附表所示之必要郵務送
    達費用等事項，並認定抗告人已於98年6 月16日合法收受該
    補正通知，且未於10日內補正前開事項，故於98年7 月14日
    裁定駁回抗告人清算之聲請，然抗告人並未於98年6 月16日
    收受法院任何裁定，且抗告人並無不能依民事訴訟法第136
    條及第137 條規定行送達之情事者，且亦未收受任何寄存送
    達之通知，原審裁定竟謂送達已然合法，實難令人甘服，爰
    依法提出抗告並聲明廢棄原裁定。
二、按聲請更生或清算不合程式或不備其他要件者，法院應以裁
    定駁回之，但其情形可以補正者，法院應定期間先命補正，
    消費者債務清理條例第8 條定有明文。又聲請更生或清算，
    徵收聲請費新臺幣一千元。郵務送達費及法院人員之差旅費
    不另徵收。但所需費用超過應徵收之聲請費者，其超過部分
    ，依實支數計算徵收。前項所需費用及進行更生或清算程序
    之必要費用，法院得酌定相當金額，定期命聲請人預納之，
    逾期未預納者，除別有規定外，法院得駁回更生或清算之聲
    請，同條例第6 條亦定有明文可參。
三、次按關於法院文書之送達，依據民事訴訟法第136 條規定：
    送達於應受送達人之住居所、事務所或營業所行之。但在他
    處會晤應受送達人時，得於會晤處所行之。不知前項所定應
    為送達之處所或不能在該處所為送達時，得在應受送達人就
    業處所為送達。應受送達人陳明在其就業處所收受送達者，
    亦同。對於法定代理人之送達，亦得於當事人本人之事務所
    或營業所行之。又同法第137 條規定：送達於住居所、事務
    所或營業所不獲會晤應受送達人者，得將文書付與有辨別事
    理能力之同居人或受僱人。如同居人或受僱人為他造當事人
    者，不適用前項之規定。至於送達如不能依前二條規定為之
    者，得將文書寄存送達地之自治或警察機關，並作送達通知
    書兩份，一份黏貼於應受送達人住居所、事務所、營業所或
    其就業處所門首，另一份置於該送達處所信箱或其他適當位
    置，以為送達。寄存送達，自寄存之日起，經十日發生效力
    。寄存之文書自寄存之日起，寄存機關應保存二個月，民事
    訴訟法第138 條亦定有明文。
四、本院查：
  (一)抗告人雖籍於臺北市○○區○○路2 段109 巷25弄28號2樓
    ，惟抗告人實際生活居住之住所係在本院轄區內之臺北縣中
    和市○○路275 之4 號，此為抗告人所不爭，復經台灣台北
    地方法院調查屬實，有該院98年4 月6 日公務電話紀錄在卷
    為憑（見台灣台北地方法院98年度消債清字第32號卷第44
    頁），並經該院裁定移送原審法院審理，合先敘明。
  (二)又抗告人聲請清算，因不備如附表所示之法定要件，經原審
    法院於98年5 月22日通知其於10日內補正，該通知經由郵務
    人員依抗告人前開住所地址送達結果，因未獲會晤應受送達
    人之抗告人，亦無受領文書之同居人或受僱人，故將應受送
    達文書以寄存送達方式，於98年6 月6 日寄存於轄區台北縣
    政府警察局中和分局錦和派出所，並作送達通知二份，一份
    黏貼於應受送達人住所門首，另一份置於該送達處所信箱以
    為送達，此有原審送達證書之記載為證（見原審卷第12頁）
    ，此送達方式與合於民事訴訟法第138 條第1 項寄存送達之
    規定，依同條第2 項規定：寄存送達，自寄存之日起，經十
    日發生效力。從而，上開送達自應於98年6 月16日發生送達
    效力，至於應受送達人是否實際簽收送達文書，在非所問。
四、綜上所述，原審法院補正之通知既已於98年6 月16日發生合
    法送達效力，抗告人逾期仍未補正系爭法定事項要件之欠缺
    ，原審法院因而於98年7 月14日裁定駁回抗告人清算之聲請
    ，並無違誤。抗告意旨指摘原裁定不當，求予廢棄，並無理
    由，應予駁回。
五、據上論結，本件抗告為無理由，依消費者債務清理條例第15
    條，民事訴訟法第495 條之1 第1 項、第449 條第1項 、第
    95條、第78條，裁定如主文。
中    華    民    國    98    年    8     月    21    日
                  民事第一庭審判長    法  官  李世貴
                                      法  官  許瑞東
                                      法  官  黎文德
以上正本證明與原本相符
本裁定不得抗告
中    華    民    國    98    年    8     月    21    日
                                      書記官  趙彬


司法院資訊處製作；財團法人民間司法改革基金會備份。
